臺灣高雄地方法院交通事件裁定　　　　　　　　　九十二年度交聲字第五○六號
　　原處分機關　高雄巿政府交通局交通事件裁決處
　　異　議　人
　　即受處分人　乙○○
　　輔　佐　人　甲○○
右列受處分人因違反道路交通管理處罰條例案件，對於高雄市政府九十二年十一月五
日所為之處分（原處分：高市府交裁字第裁三二─Ｂ00000000號），聲明異
議，本院裁定如左：
    主  文
異議駁回。
    理  由
一、異議意旨略以：異議人即受處分人乙○○收受高雄市政府以異議人於九十二年三
    月十八日零時二十五分許，騎乘車牌號碼ＹＺＲ─五六九號輕型機車，行經高雄
    市○○○路有燈光號誌管制之交岔路口闖紅燈，違反道路交通管理處罰條例第五
    十三條第一項之規定，罰鍰新台幣（下同）四千五百元，並依同條例第六十三條
    一項之規定，記違規點數三點之違反道路交通管理事件裁決書，惟道路交通管理
    處罰條例第五十三條規範之對象為汽車駕駛人，而非機器腳踏車駕駛人，原處分
    機關以該條例第五十三條處分異議人，已與事實不符；再上開違反道路交通管理
    事件裁決書所據之原舉發違反道路交通管理事件通知書並未蓋用印信條例所稱之
    機關印信，亦未由機關首長署名、蓋職章或蓋簽字章，違反公文程式條例第三條
    第一項之規定，不具法定之程式，應屬違法或無效；又違反道路交通管理事件統
    一裁罰基準及處理細則第八條規定：「依本條例第三章至第五章及第九十條之一
    各條款規定舉發之違反道路交通管理事件，由警察機關處罰，其於直轄市或縣（
    市），由市、縣（市）警察局所屬分局或經授予違反社會秩序維護法處罰權之分
    駐（派出）所處理」，而社會秩序維護法第三十一條第一項規定：「違反本法行
    為，逾二個月者，警察機關不得訊問、處罰，並不得移送法院」，本件異議人交
    通違規之行為，已逾二個月，高雄市政府警察局鹽埕分局五福四路派出所依上開
    規定，自不得訊問、處罰，且不得將本案移送法院，爰依法聲明異議等語。
二、按汽車駕駛人，行經有燈光號管制之交岔路口闖紅燈者，處新臺幣一千八百元以
    上五千四百元以下罰鍰；又汽車駕駛人有第五十三條情形者，除依原條款處罰鍰
    外，並予記違規點數三點。道路交通管理處罰條例第五十三條及同法第六十三條
    第一項第三款分別定有明文。經查：
    (一)異議人於九十二年三月十八日零時二十五分，騎乘ＹＺＲ─五六九號輕型機車
      ，行經高雄市○○○路與大成街之交岔路口闖紅燈等情，業據異議人於本院訊
      問時供陳屬實，並有高雄市政府警察局鹽埕分局五福四路派出所警員製發之高
      市警刑字第Ｂ00000000號舉發違反道路交通管理事件通知單影本一紙
      在卷可按，足認異議人確有違反道路交通管理處罰條例第五十三條規定之事實
      ，應堪認定。
    (二)至異議人雖以前揭異議事由置辯。惟查：(1)按道路交通管理處罰條例所稱之汽
      車，指在道路上以原動機行駛之車輛，包括機器腳踏車，此觀之同條例第三條
      第八款之規定自明，異議人自屬道路交通管理處罰條例第五十三條所稱之汽車
      駕駛人，異議人認其原處分機關以該條例第五十三條予以處罰，與事實不符，
      容有誤會。(2)處理公務之文書，其程式，除法律別有規定外，依公文程式條例
      之規定辦理，公文程式條例第一條定有明文。是以，若法律對於處理公務文書
      之程式別有規定者，自應優先適用該規定。又道路交通管理處罰條例之罰鍰基
      準、舉發、罰鍰繳納、向處罰機關陳述意見或裁決之處理程序、易處吊扣汽車
      牌照或駕駛執照基準及繳納機構等事項之處理細則，由交通部會同內政部定之
      ，道路交通管理處罰條例第九十二條第三項亦有明文。而違反道路交通管理事
      件統一裁罰標準及處理細則第十一條對於如何填製舉發違反道路交通管理事件
      通知單通知聯已有詳細之規定，同細則第七十五條並明定處理違反道路交通管
      理事件通知單之格式，由交通部會商內政部另定之。通知單由公路主管或警察
      機關統籌印製、統一編號後分發使用、管理。故關於舉發違反道路交通管理事
      件通知單之程式，自應優先適用道路交通管理處罰條例第九十二條第三項、上
      開細則第十一條、第七十五條之規定，而無公文程式條例第三條第一項規定之
      適用，異議人以原舉發違反道路交通管理事件通知書並未蓋用印信條例所稱之
      機關印信，亦未由機關首長署名、蓋職章或蓋簽字章，違反公文程式條例第三
      條第一項之規定，不具法定之程式，應屬違法或無效，亦有誤會。(3)違反道路
      交通管理事件統一裁罰基準及處理細則第八條之規定，僅在明定依道路交通管
      理處罰條例第三章至第五章及第九十條之一各條款規定舉發之違反道路交通管
      理事件，由警察機關處罰，其於直轄市或縣（市），由市、縣（市）警察局所
      屬分局或經授予違反社會秩序維護法處罰權之分駐（派出）所處理，而非規定
      依道路交通管理處罰條例第三章至第五章及第九十條之一各條款規定舉發之違
      反道路交通管理事件，屬於社會秩序維護法所稱之違反社會秩序行為，是違反
      道路交通管理處罰條例之行為，並無社會秩序維護法第三十一條之適用。本件
      異議人以上開細則第八條之規定，認違反道路交通管理事件逾二個月者，警察
      機關應不得移送法院，亦無足取。
三、綜上所述，異議人確有違反道路交通管理處罰條例第五十三條之行為，原處分機
    關依道路交通管理處罰條例第五十三條之規定，對汽車駕駛人即異議人裁處罰鍰
    新臺幣四千五百元，並依同條例第六十三條第一項規定，記違規點數三點，核無
    不當，本件異議為無理由，應予駁回。
四、依道路交通案件處理辦法第十九條，裁定如主文。
中      華      民      國      九十三      年    二    月    二十七    日
                              臺灣高雄地方法院交通法庭
                                  法  官    伍  逸  康
右正本證明與原本無異。
如不服本裁定，應於裁定送達後五日內，向本院提出抗告狀。
                                  書記官    吳  月  華
中      華      民      國      九十三      年    二    月    二十七    日
